---
title: "Processos Estocásticos (Online)"
author: "Lucas Bicalho"
date: "03/09/2020"
output: html_document
---

```{r setup, include=FALSE}
knitr::opts_chunk$set(echo = TRUE)
```

## Passeio Aleatório Simples
Espaço de estados discreto a tempo discreto

```{r}
#p(x=1)=p e p(x=-1)=1-p
p <- 0.5
q <- 1-p
n <- 1000
x <- ifelse(purrr::rbernoulli(n = n, p = p) == TRUE, 1, -1)
head(x, 10)
#{Sn, n>=0} = X1+ X2 + ... + Xn
# E = inteiros
# T = {0, 1, 2, ...}
sn <- cumsum(x)
plot(sn, type = "l", main = "passeio aleatório simples", ylab = "Xn", xlab = "n")
abline(h=0, col = 4)
```

# Processo de Contagem
Espaço de estado discreto a tempo discreto ou tempo contínuo
```{r}
#{Xt, t>=0}
# X0 = 0
# Xt >= 0
# Xt é valor inteiro
# Xs <= Xt se s < t
# Xt - Xs = n° de ocorrências em (s,t]


```

# Processo de Poisson

# Processo de Bernoulli
$\{X_n\}_{n\geq1}$ processo a tempo discreto tal que as variáveis aleatórias $X_i$ são i.i.d. com $P(X_n=1)=p$ e $P(X_n=0)=1-p$ é chamado processo de Bernoulli com parâmetro p.

Para cada realização do processo o valor é TRUE ou FALSE.

```{r}
p <- 0.5
n <- 1000
x <- purrr::rbernoulli(n = n, p = p)
head(x, 10)
mean(x)

var(x) 
p*(1-p)
```

Vamos observar como se comportam a média e variância no decorrer dos ensaios

```{r}
mean_x <- c()
var_x <- c()

for(i in 1:n){
  mean_x[i] <- mean(x[1:i])
  var_x[i] <- var(x[1:i])
}

par(mfrow = c(1,2))
plot(mean_x, type = "l", main = "média processo bernoulli", xlab = "n", ylab = "E(Xn)", ylim = c(0,1), lwd = 2)
abline(h=p, col = 4)

plot(var_x, type = "l", main = "variância processo bernoulli", xlab = "n", ylab = "Var(Xn)", ylim = c(0,1), lwd = 2)
abline(h=p*(1-p), col = 4)
par(mfrow = c(1,1))

```


# Processo Binomial

Se definirmos $\{S_n\}_{n\geq1}$ como $S_n = \sum_{i=1}^{n} X_i$, $i=1,\ldots,n$ com $n\geq1$, temos que 

  -$S_n \sim Bin(n,p)$
  
  -$E(S_n) = np$
  
  -$Var(S_n) = np(1-p)$

A Lei Forte dos Grandes Números diz que $S_n/n$ converge quase certamente para $p$. Onde $S_n/n \in [p-\epsilon; p+\epsilon]$

```{r}
p <- 0.5
n <- 1000
e <- 0.05
x <- purrr::rbernoulli(n = n, p = p)
x <- cumsum(x)
s <- 1:n
s <- x/s

plot(s, type = "l", main = "Convergência de Sn/n", xlab = "n", ylab = "Sn/n", ylim = c(0,1), lwd = 2)
abline(h=p-e, col = 4)
abline(h=p+e, col = 4)
abline(h=p, col = 2)
```


